臺灣新北地方法院刑事判決
110年度訴字第722號
公  訴  人  臺灣新北地方檢察署檢察官
被      告  黃睿閎



指定辯護人  本院公設辯護人彭宏東  
上列被告因違反毒品危害防制條例案件，經檢察官提起公訴（10
9 年度偵字第29471 號），本院判決如下：
　　主　文
黃睿閎販賣第三級毒品未遂，累犯，處有期徒刑壹年。
扣案之毒品咖啡包伍包（驗餘淨重貳拾伍點壹壹玖壹公克）、IP
HONE手機壹支（序號○○○○○○○○○○○○○○○，含○○○○○○○○○○門號SIM 
卡壹枚）均沒收。
　　事　實
一、黃睿閎（微信帳號暱稱「黃綠紅」）明知混含有毒品危害防
    制條例規定列管之第三級毒品「3，4-亞甲基雙氧苯基乙基
    胺戊酮（N-Ethylpentylone）」、硝甲西泮（Nimetazepam
    ，起訴書誤載此為第四級毒品）等成分之毒品咖啡包，不得
    非法持有、販賣，竟基於意圖營利販賣第三級毒品之犯意，
    於民國109 年7 月10日下午1 時43分許至下午4 時3 分許間
    ，經王俊憲（微信帳號名稱「俊憲」）以手機微信通訊軟體
    ，與其持用之0000000000門號IPhone手機聯繫通訊對話，向
    其洽詢購買混含有上開第三級毒品成分之毒品咖啡包（藍色
    包裝上印有卡通人物蠟筆小新圖樣）後，洽定以新臺幣（下
    同）1,000 元之價格，交易販買上開毒品咖啡包5 包（每包
    200 元）予王俊憲，並約定同日下午5 時許，在新北市○○區
    ○○路000 號前交易。但王俊憲依約前往交易途中，於同日下
    午4時50分許，在新北市○○區○○路00號前，因形跡可疑，遇
    警上前盤查，為警發現其手機微信通話訊息內有與黃睿閎約
    定毒品交易訊息，遂配合警方調查續與黃睿閎聯繫誘其前往
    交易。其後王俊憲於警監控下，於同日下午5 時9 分許，與
    黃睿閎聯繫改約在新北市○○區○○路00號屈臣氏新莊新泰二門
    市內進行交易，由黃睿閎先將毒品咖啡包5 包塞入王俊憲褲
    子口袋內交付，再由王俊憲拿出價金1,000元，向商店購買4
    9元薄荷糖結帳，找款951 元由黃睿閎取走，以此方式進行
    毒品交易，待其等於同日下午5 時10分許，一同步出店外時
    ，旋為在外埋伏監控之警方當場逮捕，並扣得其等交易之上
    開毒品咖啡包5 包（總淨重25.3817公克，驗餘淨重25.1191
    公克，鑑定後檢出混含有第三級毒品「3，4-亞甲基雙氧苯
    基乙基胺戊酮＜N-Ethylpentylone＞」、硝甲西泮＜Nimetazep
    am＞等毒品成分）、黃睿閎持用供聯絡販賣交易毒品使用之I
    PHONE手機1 支（序號000000000000000，含0000000000門號
    SIM 卡1 枚）、交易現金951 元及購買49元薄荷糖發票1 張
    等物，黃睿閎因而販賣上開毒品未遂。
二、案經新北市政府警察局新莊分局報請臺灣新北地方檢察署檢
　　察官偵查起訴。
　　理　由
一、按被告以外之人於審判外之陳述，雖不符合同法第159 條之
　　1 至第159 條之4 之規定，但經當事人於審判程序同意作為
　　證據，法院審酌該言詞陳述或書面陳述作成時之情況，認為
　　適當者，亦得為證據；當事人、代理人或辯護人於法院調查
　　證據時，知有第159 條第1 項不得為證據之情形，而未於言
　　詞辯論終結前聲明異議者，視為有前項之同意，刑事訴訟法
　　第159 條之5 定有明文。查本判決下列所引用之被告以外之
　　人於審判外之陳述，雖屬傳聞證據，惟檢察官、被告及辯護
　　人於本院審理時均表示無意見，且迄至言詞辯論終結前亦未
　　聲明異議，本院審酌上開證據資料製作時之情況，尚無違法
　　不當之瑕疵，亦認為以之作為證據應屬適當，依上開規定，
　　認具有證據能力；又本件認定事實所引用卷內非供述證據之
    證據能力部分，並無證據證明係公務員違背法定程序所取得
    ，檢察官、被告及辯護人於本院審理時均未主張排除前開
　　物證之證據能力，且迄於言詞辯論終結前亦均未聲明異議，
　　本院經審酌亦無其他違法不當之情況，故均認有證據能力，
　　合先敘明。
二、訊據被告對於上揭時地，與王俊憲洽定交易販賣含有上開第
    三級毒品成分之毒品咖啡包後為警查獲而未遂之犯罪事實，
    業於偵查及本院審理時供認不諱，核與證人王俊憲於警詢、
    偵訊證述情節大致相符，復有卷附之被告、證人王俊憲扣案
    手機上被告、證人王俊憲微信帳號頁面、微信通話內容等翻
    拍照片、譯文、被告與證人王俊憲毒品交易現場監視器錄影
    畫面翻拍照片、為警查獲現場、扣案毒品咖啡包、交易現金
    、發票、被告與證人王俊憲持用手機等照片、新北市政府警
    察局新莊分局搜索、扣押筆錄、扣押物品目錄表、警官張謝
    佛109 年7 月10日查獲被告過程之職務報告、臺北榮民總醫
    院對扣案毒品咖啡包之毒品成分鑑定書、扣案之上開毒品咖
    啡包、交易現金、發票、行動電話等物可資佐證，足認被告
    任意不利於己之自白，與上開事證彰顯事實相符，應堪採信
    屬實。另衡諸被告甘冒重罪刑罰風險，有償交易上開毒品咖
    啡包予王俊憲，且客觀上確有約定並交付毒品咖啡包及收取
    價款之交易行為事實，足見被告主觀上應有牟利之營利意圖
    。至證人王俊憲於本院審理證述時，雖翻異前詞，證稱本件
    其間微信對話內容並非合意約定交易販賣本件毒品咖啡包云
    云，然核與被告自白、證人王俊憲於警詢、偵訊證述情節不
    合，亦與其間微信對話內容有間，況證人王俊憲亦不否認有
    配合警方以1,000元交易取得被告交付本件毒品咖啡包之事
    實，從而可見證人王俊憲證述，應以於警詢、偵訊時所述為
    可採，其於本院審理時翻異有利被告之詞，尚難採信而為被
    告有利之認定。是綜上所述，本件被告上揭販賣含有上開第
    三級毒品成分之毒品咖啡包未遂等犯行，事證明確，足堪認
    定，應予依法論科。
三、本件被告犯罪行為後，毒品危害防制條例第4 條、第17條均
    於109 年1 月15日修正，並於同年7 月15日生效，該條例第
    4 條修正係將第1 項至第5 項，提高罰金刑，第2 項製造、
    運輸、販賣第二級毒品之最低法定刑提高為10年有期徒刑；
    該條例第17條係修正第2 項，將原規定「犯第4 條至第8 條
    之罪於偵查及審判中均自白者，減輕其刑」，明定於偵查及
    「歷次」審判中均自白者，始減輕其刑，另增訂第3 項「被
    告因供自己施用而犯第四條之運輸毒品罪，且情節輕微者，
    得減輕其刑。」規定，以達罪刑均衡目的。本件被告上開販
    賣毒品犯行，所涉上揭毒品危害防制條例第4 條第3 項、第
    4 項、第17條第2 項等規定，經依刑法第2 條規定綜合比較
    新舊法結果，認新法較為不利，是被告上開犯行，自仍應整
    體適用其行為時之舊法規定論究，合先敘明。
　　㈠又按行為人如原即具有販毒營利之決意，雖遭警設計誘捕
      致實際上不能完成毒品交易時，因行為人原即具有販賣毒
      品之意思，客觀上又已著手於販賣之行為，自應成立販賣
      毒品未遂罪；苟行為人原本無販毒營利之意思，因調查犯
      罪人員之引誘或教唆始起意販賣，則為學理上所謂「陷害
      教唆」，即不能認成立販賣毒品罪，而加以處罰（參見最
      高法院92年度台上字第4527號判決意旨）。本件被告與王
      俊憲雖已就買賣交易毒品之標的物及價金意思表示合致，
      並約定交易地點，惟因買方王俊憲於前往交易途中，即先
      遇警盤查查悉其欲與被告交易毒品之情，因而配合警方於
      警方監控下，佯續與被告聯繫進行交易完成，始為監控埋
      伏員警上前當場逮捕，依上說明，核其情節，自應僅論以
      販賣含有上開第三級毒品咖啡包未遂犯行。是核被告上開
      所為，係犯修正前之毒品危害防制條例第4 條第6 項、第
      3 項之販賣第三級毒品未遂罪。至其販賣前持有交易含有
      第三級毒品成分之毒品咖啡包，總淨重雖達25.3817公克
      ，但通常其所含毒品成分純質比例甚微，尚無證據足認其
      所含第三級毒品成分已逾純質淨重5 公克以上，而犯有持
      有第三級毒品純質淨重5 公克以上犯罪行為，自無從論罪
      ，縱認有達純質淨重5 公克以上，亦應為其後販賣行為所
      吸收，而不另論罪，附此敘明。再被告販賣之毒品咖啡包
      ，雖同時含有2 種第三級毒品成分，然僅侵害同級毒品之
      一社會法益，應僅論以一罪。公訴意旨因就被告販賣之毒
      品咖啡包內所含毒品「硝甲西泮」，誤認為第四級毒品，
      顯與偵查卷附之上開臺北榮民總醫院之毒品成分鑑定書及
      行政院依法公告之「毒品之分級及品項」附表三所示不符
      ，應係誤載，其因而誤論被告此部分涉犯有同條例第4條
      第4項之販賣第四級毒品罪嫌云云，應有未洽，惟無涉起
      訴法條變更。另公訴意旨雖謂被告本件所為，係犯販賣第
      三級毒品既遂罪云云，然依上所述理由，被告上開販賣毒
      品行為，係買方王俊憲先經警方查悉，而於警方監控下配
      合誘捕被告，佯續與被告進行毒品交易，是其販賣毒品
　　　行為已無從完成，應認係屬未遂行為，從而公訴意旨上開
      所認被告所為應該當既遂行為云云，容有未洽，惟被告此
      部分所犯法條罪名未變更，僅係行為態樣不同，爰無庸變
      更起訴法條，附此敘明。
　　㈡又被告前曾於⒈103 至106 年間因犯毒品、藥事法、詐欺等
      案件，分別經本院以103 年度易字第296 號、104 年度簡
      字第6346號、105 年度審簡字第284 號、106 年度簡字第
      5889號、臺灣高等法院以105 年度上訴字第721 號等判決
      ，各判處有期徒刑5 月、3 月、6 月、2 月、1 年6月確
      定，其後定其應執行刑2 年6 月；⒉105 年間因犯毒品案
      件，經本院以105 年度簡字第6948號判決，判處有期徒刑
      2 月確定。其後上開2 徒刑接續執行，於108 年3 月20日
      縮刑期滿執行完畢，此有臺灣高等法院被告前案紀錄
      表在卷可稽，其於上開徒刑執行完畢後5 年以內，故意再
      犯本件有期徒刑以上之罪，為累犯，衡酌其前案及本件犯
　　　罪情節，其曾因犯上開等罪受罰，當知改悔向上，竟又重
      蹈前愆，足見其刑罰感應力薄弱，基於特別預防之法理，
       非加重其刑不足使其覺悟，並兼顧社會防衛之效果，復
      查被告上開所犯等罪並無於不符合刑法第59條所定要件之
      情形下，致生所受之刑罰超過其所應負擔罪責，其人身自
      由因此遭受過苛侵害之情，應依刑法第47條第1 項規定及
      司法院釋字第775 號解釋意旨（108 年2 月22日公布），
      就其所犯上開之罪，加重其刑。
　　㈢再被告上開所為，已著手於販賣毒品犯罪行為之實行而不
      遂，為未遂犯，衡其所犯尚未生販賣得利結果，爰依刑法
      第25條第2 項規定，按既遂犯之刑減輕之。
    ㈣復被告就其上開所犯，於偵查及本院審理時均自白，爰依
　　　修正前之毒品危害防制條例第17條第2 項規定，遞減輕其
      刑。又被告於偵查中曾供稱其本件毒品咖啡包來源，係於
      本案前同年月7 日，向微信帳號暱稱為3個橘子圖案之真
      實姓名年籍不詳之人，以3,000元洽購毒品咖啡包10包後
      ，由其指示之高靖偉於同日下午4時36分許，在新北市○○
      區○○路000號旁巷內，交付上開毒品咖啡包與其交易等情
      ，因而查獲上開交付毒品咖啡包之共犯，此有被告警詢筆
      錄、新北市政府警察局新莊分局110年4月19日新北警莊刑
      字第1104014203號函、函附之刑事案件報告書、臺灣新北
      地方檢察署檢察官109年度偵字第27631、29300、38136號
      、109年度毒偵字第4909號起訴書、本院109年度訴字第12
      44號刑事判決等可稽，衡酌其犯罪情節，爰復依同條例第
      17條第1 項規定，予以遞減輕其刑。
　　㈤被告上開加重、減輕等事由，並依刑法第71條規定，予以
      先加後減及依序遞減輕其刑。　
四、爰以行為人之責任為基礎，審酌被告明知毒品危害個人健康
    及社會匪淺，為法所禁，不得任意持有、販賣，竟為販賣毒
    品牟取不法利益，戕害國民健康，對社會所生危害匪淺，自
    應予非難，兼衡其販售毒品之手段、方法、數量、所獲不法
    利益、個人智識程度、生活狀況及犯罪後坦承之態度等一切
    情狀，量處如主文所示之刑，以資懲儆。
五、沒收部分：
    ㈠被告上開扣案持以交易販賣之毒品咖啡包5 包（總淨重25.
      3817公克，驗餘淨重25.1191公克），鑑定後檢出混含有
      第三級毒品「3，4-亞甲基雙氧苯基乙基胺戊酮（N-Ethyl
      pentylone）」、硝甲西泮（Nimetazepam）等毒品成分，
      所含上開第三級毒品成分為違禁物，所含其他非毒品成分
      及包裝袋則與上開毒品成分無法完全析離，且無析離之實
      益與必要，皆應整體視為毒品部分。上開扣案毒品咖啡包
      ，為被告供犯販賣毒品犯罪所用之物併具違禁物之性質，
      自應優先適用刑法第38條第1 項違禁物沒收之規定，爰依
      刑法第38條第1 項規定，予以宣告沒收。
　  ㈡又其扣案之IPHONE手機1 支（序號000000000000000，含00
      00000000門號SIM 卡1 枚），係其供犯本件販賣毒品聯繫
      使用之物，爰依毒品危害防制條例第19條第1 項規定，不
      問屬於犯罪行為人與否，亦予以宣告沒收。
    ㈢至扣案之交易現金951 元及購買49元薄荷糖發票1 張等物
      ，均係買方王俊憲所有，雖係可資為證明被告上開販賣毒
      品犯行之證據，但交易現金951 元雖亦曾經由被告取得，
      惟係王俊憲配合警方誘捕被告佯與被告交易而交付，其後
      被告亦經警方逮捕犯行未遂而查扣該交易現金，被告並無
      實際取得該不法交易所得，故尚難認屬被告犯罪所得而沒
      收之；又上開發票，則與被告所為販賣毒品犯行實質關連
      性低，僅係被告以購買商品掩飾交付價款而生之物，且之
      後所購商品及發票亦非由被告取得，故亦不予沒收。另公
      訴意旨就上開購買商品花費之49元，認係被告不法所得而
      當場花用，應諭知沒收並追徵價額云云，然依上所述，該
      49元購買商品之花費，係其掩飾交易方法，並無實際取得
      ，且所購商品亦由王俊憲取得，自難認屬被告之不法所得
      而自行花用，是公訴意旨上開所認容有未洽，附此敘明。
據上論斷，應依刑事訴訟法第299 條第1 項前段，修正前之毒品
危害防制條例第4 條第6 項、第3 項、第17條第2 項、毒品危害
防制條例第17條第1 項、第19條第1 項，刑法第11條前段、第2 
條第1 項前段、第25條第2 項、第47條第1 項、第38條第1 項，
判決如主文。
本案經檢察官何皓元偵查起訴，由檢察官陳漢章到庭執行職務。
中　　華　　民　　國　　111 　年　　1 　　月　　11　　日
                刑事第七庭  審判長法  官  彭  全  曄
　
                                  法  官  劉  思  吟
　
                                  法  官  白  承  育
以上正本證明與原本無異。
如不服本判決應於收受送達後20日內向本院提出上訴書狀，並應
敘述具體理由；其未敘述上訴理由者，應於上訴期間屆滿後20日
內向本院補提理由書（均須按他造當事人之人數附繕本）「切勿
逕送上級法院」。
                                  書記官  陳  宥  伶
中　　華　　民　　國　　111 　年　　1 　　月　　11　　日
附錄本案論罪科刑法條全文：
修正前之毒品危害防制條例第4 條
製造、運輸、販賣第一級毒品者，處死刑或無期徒刑；處無期徒
刑者，得併科新臺幣2 千萬元以下罰金。
製造、運輸、販賣第二級毒品者，處無期徒刑或7 年以上有期徒
刑，得併科新臺幣1 千萬元以下罰金。
製造、運輸、販賣第三級毒品者，處7 年以上有期徒刑，得併科
新臺幣7 百萬元以下罰金。
製造、運輸、販賣第四級毒品者，處5 年以上12年以下有期徒刑
，得併科新臺幣3 百萬元以下罰金。
製造、運輸、販賣專供製造或施用毒品之器具者，處1 年以上7
年以下有期徒刑，得併科新臺幣1 百萬元以下罰金。
前五項之未遂犯罰之。